【裁判字號】    97,事聲,73
【裁判日期】    971111
【裁判案由】    支付命令
【裁判全文】
臺灣桃園地方法院民事裁定              97年度事聲字第73號
聲明異議人
即  債權人  毛克義即亞特企業社
上列債權人與債務人吳新欽間聲請支付命令事件，債權人對於本
院司法事務官於民國97年10月1 日所為裁定提出異議，本院裁定
如下：
    主      文
聲明異議駁回。
    理      由
一、本件聲請及聲明異議意旨略以：債權人執有債務人吳新欽簽
    發，付款人華南銀行大溪分行，發票日民國96年9 月30日，
    面額新台幣73,553元之支票乙紙（下稱系爭支票）。詎債權
    人屆期提示，竟以拒絕往來而遭退票，屢催不理，為此爰依
    民事訴訟法第508 條規定聲請對債務人發給支付命令。債權
    人係因與第三人鑫巨鴻股份有限公司（下稱鑫巨鴻公司）買
    賣零件而持有系爭支票，且債權人於聲請本件支付命令時即
    已表達債務人吳新欽為鑫巨鴻公司之負責人。為此聲明異議
    等語。
二、按支付命令之聲請，依聲請之意旨認債權人之請求為無理由
    者，法院應以裁定駁回之，民事訴訟法第513 條第1 項定有
    明文。所謂依支付命令聲請之意旨，係指債權人於為支付命
    令聲請時所表明之請求標的及其原因、事實，並依此發支付
    命令之聲明而言。次按票據法第144 條準用同法第85條第1
    項規定，支票執票人行使追索權之對象，限於背書人、發票
    人及支票上其他債務人。
三、經查，本件債權人聲請對債務人吳新欽發給支付命令，然系
    爭支票之發票人係第三人鑫巨鴻公司，而非債務人吳新欽。
    是債務人吳新欽雖為第三人鑫巨鴻公司之法定代理人，惟其
    蓋用公司印章及法定代理人印章，係以公司即鑫巨鴻公司名
    義簽發系爭支票。而由系爭支票全體記載之形式及旨趣觀之
    ，依社會一般觀念，該法定代理人之簽章，係代表公司為發
    票行為，該法定代理人自不負發票人之責任。且系爭支票背
    面亦無債務人吳新欽背書之記載，債權人復未釋明本件債務
    人吳新欽係系爭支票上之其他債務人，依前揭票據法規定，
    債權人欲對債務人吳新欽行使追索權為無理由。另債權人稱
    持有系爭支票係因與第三人鑫巨鴻公司買賣零件，故依債務
    人之主張，貨款債權之債務人亦係鑫巨鴻公司而非吳新欽，
    債權人既未能於為支付命令聲請時表明對吳新欽有何債權，
    則本院93年度司促字第33791 號裁定駁回其支付命令之聲請
    ，自無違誤。綜上，本件債權人聲明異議為無理由，應予駁
    回。
四、爰依民事訴訟法第240條之4第3項規定，裁定如主文。
中    華    民    國    97    年    11    月    11    日
                  民事第二庭    法  官  王耀興
如對本裁定抗告須於裁定送達後10日內向本院提出抗告狀，並繳
納抗告費新臺幣1,000元。
以上係按照原本作成。
中    華    民    國    97    年    11    月    11    日
                                書記官  李宛儒


司法院資訊處製作；財團法人民間司法改革基金會備份。
